臺灣士林地方法院刑事判決　　　　　　　95年度交訴字第32號
公　訴　人　臺灣士林地方法院檢察署檢察官
被　　　告　丙○○
上列被告因公共危險等案件，經檢察官提起公訴（95年度偵字第
2501號）及移請併案審理（95年度偵字第5348號），而被告於準
備程序中就被訴及併案事實為有罪之陳述，經合議庭裁定由受命
法官獨任進行簡式審判程序，並判決如下：
    主  文
丙○○服用酒類，不能安全駕駛動力交通工具而駕駛，處有期徒
刑肆月；又因過失傷害人，致重傷，處有期徒刑陸月；又連續駕
駛動力交通工具肇事，致人受傷而逃逸者，處有期徒刑捌月。應
執行有期徒刑壹年肆月。
丙○○被訴過失傷害乙○○部分公訴不受理。
    事實及理由
壹、程序方面：
一、按適用簡式審判程式之有罪判決書之製作，準用刑事訴訟法
    第454 條之規定，同法第310 條之2 定有明文。本件經合議
    庭裁定由受命法官獨任進行簡式審判程式，爰依照前開法律
    規定，準用刑事訴訟法第454 條為判決書之製作，先予敘明
    。
二、次按簡式審判程式之證據調查，不受刑事訴訟法第159 條第
    1 項所定：「被告以外之人於審判外之言詞或書面陳述，不
    得作為證據。」之限制，此同法第273 條之2 亦規定甚明。
    是本件證人甲○○於警詢、證人乙○○、甲○○、戊○○、
    丁○○及黃國翔於警詢及偵訊時之證述，雖均屬被告以外之
    人於審判外所為之陳述，均得作為證據，併予敘明。
貳、有罪部分之實體認定：
一、犯罪事實：
  (一)丙○○於民國95年1 月28日凌晨零時至1 時止，在臺北市○○街○路邊攤與友人飲酒後，已達不能安全駕駛動力交通工
    具之程度，竟仍駕駛車牌號碼3193-FX 號自用小客車行駛道
    路，嗣於同日凌晨5 時45分許，行經臺北市○○區○○街右
    轉承德路時，先與由乙○○騎乘由北投往台北方向直行承德
    路之車牌號碼BGT-639 號重型機車發生擦撞肇事，致乙○○
    受有右側肱骨骨折之傷害（傷害部分業據乙○○於本院審理
    時撤回告訴）。詎丙○○竟基於肇事逃逸之概括犯意，未停
    車對於受傷之乙○○施以必要之救護，逕自加速逃逸。逃至
    前方即承德路及士商路口時，該處路面為柏油舖裝，乾燥無
    缺陷，且無障礙物，時為清晨有照明，天候晴，視距良好，
    行車管制號誌亦運作正常，並無任何不能注意之情事，其竟
    因不勝酒力，疏未注意該路口為防上百齡橋之汽車與往台北
    方向之機車在前方路段發生交錯危險，故設有「往台北方向
    機車之專用車道及號誌」，且當時該專用號誌為紅燈，機車
    專用道停等區上有機車在該處等候紅燈之交通狀況，於依汽
    車專用綠燈號誌逕自直行欲通過路口時，侵入往台北方向機
    車專用道，從後方追撞正在該處停等紅燈，由戊○○騎乘後
    載丁○○之OYL-741 號重型機車，及由甲○○騎乘之
    BPH-603 號重型機車，致使黃輝南、丁○○及甲○○均因受
    撞而人車彈出倒地，戊○○因此受有左腓骨骨折及左腳擦傷
    ，丁○○受有左踝擦傷及扭傷之傷害（檢察官認戊○○及丁○○均未據告訴，故未就此提起公訴），另甲○○則因而受
    有左脛骨粉粹性骨折之傷害。詎丙○○竟承前肇事逃逸之犯
    意，未下車查看，並對於受傷之戊○○、丁○○及甲○○等
    人施以必要之救護，即逕自駕車逃離現場。幸經路人黃國翔
    記下肇事車號報警處理，由警循線於同日上午8 時許，在臺
    北市大同區○○○路與敦煌路口查獲丙○○，並對其施以酒
    精測試，測得其呼氣中酒精濃度高達每公升0.77毫克。而甲○○經送醫施以內固定術及左小腿腔室症候群筋膜切開術後
    ，因併發皮膚、肌肉、神經血管壞死等症狀，須再接受清創
    手術，嗣仍因3x3x6 公分軟組織缺損及骨骼外露、左小腿肌
    肉機能嚴重減損、血液循環不良、深腓神經及淺腓神經壞死
    ，喪失神經功能，經診斷為左下肢慢性骨髓炎合併大範圍軟
    組織缺損，於接受截肢手術治療後，達到毀敗一肢以上機能
    之重傷程度，
  (二)案經甲○○訴由臺北市政府警察局北投分局報告臺灣士林地
    方法院檢察署檢察官偵查起訴。
二、認定前揭犯罪事實所依據之證據名稱：
  (一)證人甲○○於警詢、證人乙○○、甲○○、戊○○、丁○○
    及黃國翔於警詢及偵訊時之證述。
  (二)酒精濃度測定表、刑法第185 條之3 案件測試觀察紀錄表、
    、生理平衡檢測表各1 份。
  (三)道路交通事故現場圖、調查報告表(一)、(二)、補充資料表各2
    份、現場及車損照片計33張、指認照片4 張。
  (四)新光吳火獅紀念醫院乙種診斷證明書5 份、新光吳火獅紀念
    醫院乙種診斷證明書影本1 份、臺北市立聯合醫院陽明院區
    診斷證明書影本1 份、甲○○受傷照片10張。
  (五)臺北市聯合醫院陽明院區病情說明單、財團法人長庚紀念醫
    院（林口）分院95年11月21日（九五）長庚院法字第1040號
    函各1 份。
  (六)被告於警詢、偵訊及本院訊問時之自白。
三、按汽車行駛時，駕駛人應注意車前狀況及兩車併行之間隔，
    並隨時採取必要之安全措施，道路交通安全規則第94條第3
    項定有明文。又汽車駕駛人有飲用酒類或其他類似物後其吐
    氣所含酒精濃度超過每公升0.25毫克之情形，不得駕車，同
    規則第114 條第2 款亦有明文。被告疏未遵守前開規定，酒
    後呼氣中酒精濃度逾每公升0.25毫克，仍違反規定駕車，且
    未注意車前交通狀況，侵入機車停等專用區，其行為具有過
    失甚為明確。又其前開過失行為，造成車禍之發生，並使甲○○受有如事實欄所示之重傷害，其過失行為與甲○○之重
    傷害結果，具有相當之因果關係，亦堪予認定。
四、核被告所為，係犯刑法第185 條之3 之酒後駕車公共危險罪
    、同法第185 條之4 之肇事致人受傷逃逸罪、刑法第284 條
    第1 項後段之過失傷害人致重傷罪。起訴意旨因未及查悉被
    害人甲○○因被告之過失傷害行為，須接受截肢手術，已達
    毀敗一肢以上機能之程度，而認被告過失致甲○○受傷害部
    分，僅構成刑法第284 條第1 項前段之普通過失傷害罪，容
    有未洽，本院爰於起訴基礎社會事實同一之範圍內，變更起
    訴法條而審理之。而被告為汽車駕駛人，酒醉駕車，因而致
    人受傷，依法應負刑事責任，應依道路交通管理處罰條例第
    86條第1 項規定，就其所犯過失傷害致重傷罪，加重其刑。
    又按行為後法律有變更者，適用行為時之法律。但行為後之
    法律有利於行為人者，適用最有利於行為人之法律，此為從
    舊從輕之比較。查被告行為時，95年7 月1 日修正施行前刑
    法（以下簡稱修正前刑法）第56條規定：「連續數行為而犯
    同一之罪名者，以一罪論。但得加重其刑至二分之一。」前
    開連續犯規定，業於94年1 月7 日修正公布刪除，並於95年
    7 月1 日施行，此刪除雖非犯罪構成要件之變更，但顯已影
    響行為人刑罰之法律效果，自屬法律有變更。按連續犯本質
    上應屬數罪，僅係基於訴訟經濟或責任吸收原則之考量，而
    論以一罪，並加重其刑至二分之一。刑法修正後將連續犯規
    定刪除，致修正後刑法已無連續犯規定可資適用，原連續數
    行為，須以數罪併罰。修正前後，就被告之行為，顯有一次
    評價與多次評價之別，自應以修正前之規定，較有利於被告
    。本件被告先後2 次肇事致人受傷而逃逸犯行，其時間緊接
    ，方法情節相同，所犯為構成要件相同之罪，顯係基於概括
    犯意為之，為連續犯，應依修正前刑法第56條規定論以1 罪
    ，並加重其刑。至被告所犯酒後駕車公共危險罪、過失傷害
    人致重傷罪及連續肇事逃逸罪，其犯意各別，行為互殊，應
    予分論併罰。爰審酌被告飲用酒類，已達不能安全駕駛動力
    交通工具之程度，竟不顧其他用路人安全，為圖便利，駕車
    上路，使用道路不注意交通狀況，侵入機車停等區，其行為
    輕率，過失程度嚴重，非但造成道路使用者之重大危險，又
    讓被害人甲○○禍從天降，最後截斷左下肢，肇事後逕自逃
    逸，經警查獲時，所測得呼氣中酒精濃度仍高達每公升0.77
    毫克，所生損害嚴重，併其生活狀況、品行、智識程度，犯
    罪後雖坦承犯行，態度良好，但無力賠償被害人甲○○之損
    失等一切情狀，分別就其所犯量處如主文所示之刑，並定其
    應執行刑，以資儆懲。至移送併案審理部分，因與起訴犯罪
    事實同一，本院已經一併加以審酌，附此敘明。
五、另刑法第185 條之3 法定刑之「3 萬元以下罰金」及刑法第
    284 條第1 項後段法定刑之「5 百元以下罰金」部分，二者
    於95年7 月1 日前，其貨幣單位均為銀元，依現行法規所定
    貨幣單位折算新臺幣條例第2 條規定換算，前者實質上為「
    新臺幣9 萬元」，後者另應依罰金罰鍰提高標準條例第1 條
    前段提高為10倍，經依現行法規所定貨幣單位折算新臺幣條
    例第2 條規定換算，其實質上為「新臺幣15,000元」。而刑
    法施行法第1 條之1 第1 項、第2 項前段及但書於95年7 月
    1 日增訂施行後，前開刑法第185 條之3 因屬72年6 月26日
    至94年1 月7 日期間新增之條文，其法定刑罰金部分依刑法
    施行法第1 條之1 第1 項及第2 項但書，貨幣單位變更為新
    臺幣，數額提高為3 倍，其實質內容為「新臺幣9 萬元」；
    刑法第284 條第1 項後段法定刑罰金部分，依刑法施行法第
    1 條之1 第1 項及第2 項前段，貨幣單位變更為新臺幣，數
    額提高為30倍，其實質內容為「新臺幣15,000元」，修正增
    訂前後，均對於被告無有利或不利之別，再被告行為時，修
    正前刑法第51條第5 款規定：「數罪併罰，宣告多數有期徒
    刑者，於各刑中之最長期以上，各刑合併之刑期以下，定其
    刑期。但不得逾20年。」修正後則規定：「數罪併罰，宣告
    多數有期徒刑者，於各刑中之最長期以上，各刑合併之刑期
    以下，定其刑期。但不得逾30年。」因本件被告合併之刑期
    ，無逾20年之情形，故前開修正對被告而言，亦無有利不利
    之別，依照最高法院95年第21次刑事庭會議決議意旨，均無
    新舊法比較之問題，應依一般法律適用之原則，適用裁判時
    刑法施行法第1 條之1 第1 項、第2 項但書及前段規定，調
    整刑法第185 條之3 、第284 條第1 項後段法定刑罰金部分
    ，並依刑法第51條第5 款定其應執行刑。再被告行為時，修
    正前刑法第33條第5 款規定：「罰金：1 元以上。」94年2
    月2 日修正公佈後則規定：「罰金：新台幣1 千元以上，以
    百元計算之。」比較修正前後規定，如量處罰金之最低額，
    修正前為銀元1 元即新臺幣3 元，修正後則為1 千元，雖以
    修正前之規定，有利於被告，惟本件未處罰金刑，前開變更
    對於被告亦不生影響，另亦有認為該條款為量刑之裁量界限
    規定，與刑法分則法定刑之變更有別，而毋庸為比較適用者
    ，附此敘明。
、公訴不受理部分：
一、公訴意旨略以：被告丙○○於95年1 月28日凌晨5 時45分許
    ，酒後已達不能駕駛動力交通工具之程度，仍駕駛車牌號碼
    3193-FX 號自用小客沿臺北市○○區○○路北往南方向行駛
    ，於行經承德路與洲美街口時，本應注意車前狀況，並隨時
    採取必要之安全措施，而依當時情形，又無不能注意之情事
    ，竟因不勝酒力致未能注意車前狀況，追撞前方乙○○騎乘
    車牌號碼BGT-639 號重型機車，使乙○○受有右側肱骨骨折
    等傷害，因認被告丙○○此部分造成乙○○受傷部分，另涉
    犯刑法第284 條第1 項前段之過失傷害罪。
二、按告訴乃論之罪，告訴人於第一審辯論終結前，得撤回其告
    訴，又告訴經撤回者，應諭知不受理之判決，刑事訴訟法第
    238 條第1 項、第303 條第3 款，分別定有明文。
三、本件告訴人乙○○告訴被告丙○○過失傷害案件，起訴書認
    係觸犯刑法第284 條第1 項前段之過失傷害罪，依同法第28
    7 條前段之規定，須告訴乃論。茲據告訴人乙○○於96年1
    月22日本院審理時當庭具狀撤回告訴，有刑事撤回告訴狀1
    份附卷可稽，依照首開說明，此部分應依法為不受理之諭知
    。
據上論斷，應依刑事訴訟法第273 條之1 第1 項、第299 條第1
項前段、第303 條第3 款，刑法第2 條第1 項前段、修正前刑法
第56條、刑法第185 條之3 、第185 條之4 ，第284 條第1 項後
段，第51條第5 款，道路交通管理處罰條例第86條第1 項，刑法
施行法第1 條之1 第1 項、第2 項，判決如主文。
本案經檢察官黃德松到庭執行職務。
中　　華　　民　　國　　96　　年　　2　　月　　 5 　　日
                  刑事第五庭法  官  周群翔
以上正本證明與原本無異。
如不服本判決，應於判決送達後10日內，向本院提出上訴狀。
                            書記官  劉育君
中　　華　　民　　國　　96　　年　　2 　　月　　5 　　日
附錄本案論罪科刑法條全文：
中華民國刑法第185條之3
服用毒品、麻醉藥品、酒類或其他相類之物，不能安全駕駛動力
交通工具而駕駛者，處1 年以下有期徒刑、拘役或3 萬元以下罰
金。
中華民國刑法第185條之4
駕駛動力交通工具肇事，致人死傷而逃逸者，處6 月以上5 年以
下有期徒刑。
中華民國刑法第284條
因過失傷害人者，處6 月以下有期徒刑、拘役或5 百元以下罰金
，致重傷者，處1 年以下有期徒刑、拘役或5 百元以下罰金。
從事業務之人，因業務上之過失傷害人者，處1 年以下有期徒刑
、拘役或1 千元以下罰金，致重傷者，處3 年以下有期徒刑、拘
役或2 千元以下罰金。
